【裁判字號】    97,台上,1161
【裁判日期】    970605
【裁判案由】    履行契約等
【裁判全文】
最高法院民事判決            九十七年度台上字第一一六一號
上  訴  人  甲○○○
            乙 ○ ○
共      同
訴訟代理人  楊 大 德律師
被 上訴 人  丙○○○
            丁 ○ ○
上列當事人間請求履行契約等事件，上訴人對於中華民國九十六
年十二月二十五日台灣高等法院台中分院第二審判決（九十五年
度重上字第九六號），提起上訴，本院判決如下：
    主  文
原判決廢棄，發回台灣高等法院台中分院。
    理  由
本件上訴人主張：兩造曾合夥興建坐落苗栗縣竹南鎮之龍鳳新村
七十九戶房屋，於民國八十八年六月十一日同意解散合夥，並就
合夥財產之清算達成協議，約定甲○○○應將合夥所有登記其名
下之六十八戶房屋及其坐落土地應有部分三分之一移轉登記與被
上訴人，被上訴人則應連帶給付上訴人新台幣（下同）一千五百
萬元。詎被上訴人僅給付伊部分款項，尚有四百十萬元未付，且
被上訴人既違約未按期付款，伊依兩造所立協議書第八條約定，
得請求違約金三百九十萬元等情，求為命被上訴人連帶給付八百
萬元，並加付法定遲延利息之判決。
被上訴人則以：甲○○○未依協議書約定，將其名下原屬合夥財
產坐落苗栗縣竹南鎮○○段七三四地號土地應有部分三分之一（
下稱七三四地號土地）、同鎮○○○段山寮小段三四一之二二地
號土地及其上房屋（下稱三四一之二二地號房地）、同段三四一
之六一地號土地及其上房屋（下稱三四一之六一地號房地）移轉
登記與伊，且訴外人溫張照香業於法院拍賣程序中承受三四一之
二二及三四一之六一地號房地，上訴人已給付不能，伊得解除契
約等語，資為抗辯。
原審維持第一審所為上訴人敗訴之判決，駁回其上訴，係以：被
上訴人已於八十八年六月三十日給付上訴人頭期款七百萬元，依
兩造所立協議書第一條、第二條及第五條之約定，上訴人應於同
時將辦理土地所有權移轉登記之相關文件交付被上訴人，乃上訴
人甲○○○迄未將其名下屬合夥財產之七三四地號土地，及三四
一之二二、三四一之六一地號房地移轉登記與被上訴人，自屬違
約。又三四一之二二及三四一之六一地號房地，業遭溫張照香於
八十八年八月二十七日聲請法院查封，並於九十三年二月二十六
日在拍賣程序中承受該二房地，上訴人已給付不能，被上訴人以
此為由，解除系爭協議書，應屬有據。則系爭協議書既經解除，
上訴人仍依該協議書之約定，請求被上訴人連帶給付未付款項及
違約金共八百萬元本息，洵非正當，不應准許等詞，為其判斷之
基礎。
惟查有解除權人，因可歸責於自己之事由，致其所受領之給付物
有毀損、滅失或其他情形不能返還者，解除權消滅，民法第二百
六十二條定有明文。上訴人主張：被上訴人已自甲○○○處取得
六十六戶合夥房地及六筆土地應有部分，現僅存十五戶為被上訴
人所有，其餘均遭拍賣已喪失所有權，被上訴人因可歸責自己之
事由致無法將自甲○○○處取得之不動產所有權返還，其縱有解
除權應已消滅云云（見原審卷(一)第一三○頁背面、卷(二)第一五五
頁、卷(三)第一五六頁背面），攸關被上訴人得否將系爭協議書全
部解除，係屬重要之攻擊方法，原審恝置不論，遽以前揭理由為
不利於上訴人之判決，有判決不備理由之違法。上訴論旨，指摘
原判決違背法令，求予廢棄，為有理由。
據上論結，本件上訴為有理由。依民事訴訟法第四百七十七條第
一項、第四百七十八條第二項，判決如主文。
中    華    民    國  九十七  年    六    月    五    日
                      最高法院民事第七庭
                          審判長法官  劉  福  來
                                法官  陳  國  禎
                                法官  陳  重  瑜
                                法官  吳  謀  焰
                                法官  許  正  順
      本件正本證明與原本無異
                                      書  記  官
中    華    民    國  九十七  年    六    月   十七   日
                                                      v


司法院資訊處製作；財團法人民間司法改革基金會備份。
